【裁判字號】    96,破,35
【裁判日期】    971009
【裁判案由】    破產宣告
【裁判全文】
臺灣臺北地方法院民事裁定                96年度破字第35號
聲  請  人  永盛資產管理股份有限公司
法定代理人  乙○○
代  理  人  盧立仁律師
相  對  人  甲○○
上列聲請人聲請破產宣告事件，本院裁定如下：
    主  文
聲請駁回。
聲請程序費用由聲請人負擔。
    理  由
一、本件聲請意旨略以：訴外人友信建設股份有限公司（原名雙
    聯建設股份有限公司，下稱雙連公司），前於民國83年12月
    30日以訴外人王桂霜、蔡鋼煌與穆樁松擔任共同借款人，王
    志傳與王桂秀為連帶保證人，以建物及土地向第三人臺灣土
    地開發信託投資股份有限公司（下稱臺開公司）簽訂融資借
    款契約，合計借款新臺幣（下同）177,800,000 元（下稱系
    爭借款），原約定借款期限自84年1 月10日至85年7 月10日
    ，後經臺開公司同意建物部分借款期限展期至87年7 月10日
    ，土地部分展期至88年7 月10日，並於契約書附加條款中明
    訂借款人雙聯公司之負責人變更為甲○○，原共同借款人蔡
    鋼煌改更為訴外人林博信，連帶保證人甲○○及共同借款人
    林博信對本案之借款（包括已撥付之借款）同意負連帶清償
    責任，而85年11月19日雙聯公司、王桂霜、甲○○、林博信
    、穆樁松、王志傳、王桂秀共同簽發金額分別為120,000,00
    0 元與57,800,000元之本票予臺開公司為擔保。詎系爭借款
    已屆清償期卻未獲清償，至96年3 月6 日止積欠本金、利息
    、違約金合計為196,786,818 元。甲○○為系爭借款之連帶
    保證人，自應就系爭借款負擔連帶清償責任。而甲○○名下
    至少有69,466,604元財產可供清償破產費用及融資債務，並
    甲○○另對嘉星企業股份有限公司負有債務，已符合破產之
    要件。又臺開公司於94年8 月8 日將對雙聯公司，連同保證
    人王桂霜、甲○○、穆樁松、王志傳、王桂秀以及債務人在
    內之系爭借款包含債權之一切權利與附隨之名義、利益、義
    務及責任均讓與聲請人。為此，爰依破產法第57條、第58條
    之規定，聲請宣告相對人等語。
二、按破產，對債務人不能清償債務者，宣告之；破產宣告時屬
    於破產人之一切財產，及將來行使之財產請求權，破產宣告
    後，破產終結前，破產人所取得之財產，為破產財團；財團
    費用及財團債務，應先於破產債權，隨時由破產財團清償之
    ，破產法第57條、第82條第 1項、第97條分別定有明文。而
    查破產程序乃於債務人不能清償其債務時，為使多數債權人
    獲得平等滿足，並兼顧債務人之利益，而就債務人之總財產
    ，由法院參與之一般強制執行程序之謂；是法院就破產之聲
    請，以職權為必要調查，如債務人確係無財產，則破產財團
    即不能構成，無從依破產程序清理債務，參照破產法第 148
    條之旨趣，自應依同法第63條，以裁定駁回其聲請，此亦有
    司法院院字第1505號解釋可資參照；同理，如構成破產財團
    之債務人財產，明顯不足清償破產財團費用及財團債務時（
    即破產法第95條、第96條規定，財團費用為：(一)因破產財團
    之管理、變價及分配所生之費用，(二)因破產債權人共同利益
    所需審判上之費用，(三)破產管理人之報酬，(四)破產人及其家
    屬之必要生活費及喪葬費；財團債務為：(一)破產管理人關於
    破產財團所為行為而生之債務，(二)破產人管理人為破產財團
    請求履行雙務契約所生之債務，或因破產宣告後應履行雙務
    契約而生之債務，(三)為破產財團無因管理所生之債務，(四)因
    破產財團不當得利所生之債務），依破產法第 148條規定，
    法院於宣告破產後，隨即須同時宣告破產程序終止，此無異
    徒增破產程序及費用之浪費，且無益於債務人及其他債權人
    ，故參照上開司法院解釋及相關說明，本院認若有此情狀，
    聲請宣告破產即為無實益，自應適用同法第63條規定以裁定
    駁回破產宣告之聲請。
三、經查，本件相對人積欠聲請人債務196,786,818 元，業據聲
    請人提出借據暨約定書影本、借據暨約定書附加條款影本、
    本票影本、存證信函影本、讓渡書影本、臺灣花蓮地方法院
    90年度票字第90號民事裁定等件附卷為證，應堪採信，聲請
    人雖於聲請狀陳報相對人之資產高達69,466,604元，然依本
    院以稅務電子閘門查詢所得，相對人之資產於94年度有：(一)
    所得8 筆計1,921,300 元。(二)土地及田賦共6 筆，分別為臺
    北市○○區○○段二小段438 號，公告現值2,346,120 元、
    臺北市○○區○○段二小段370-2 號，公告現值32,308元、
    臺北市○○區○○段二小段370-3 號，公告現值304,105 元
    、臺北市○○區○○段二小段370-4 號，公告現值1,110,23
    4 元、臺北縣五股鄉○○○段北勢坑小段404-29號，公告現
    值122,493 元、臺東縣臺東市○○段2008號，公告現值319,
    455 元。(三)投資部分4 筆，分別為北建連工程顧問股份有限
    公司40,000元、大品國際開發有限公司8,500,000 元、大信
    建設股份有限公司2,500,000 元及雅隅工程顧問有限公司6,
    000,000 元，以上共計21,274,715元，此有財產所得調件明
    細表在卷可稽。由上觀之，相對人大部分資產為投資部分，
    約佔總資產80％，相對人雖有前述土地及田賦6 筆，惟由聲
    請人提出附卷之土地登記第二類謄本可知，臺北縣五股鄉○
    ○○段北勢坑小段404-29地號土地，面積有175 平方公尺，
    相對人持有土地權利範圍為1/3 屬較大者，但是地目為林，
    又臺北市○○區○○段二小段438 地號土地，其面積雖有34
    5 平方公尺，但相對人持有土地權利範圍僅有216/8000，況
    且地目為道，至於其餘臺北市○○區○○段二小段等地號之
    土地，土地面積自5 平方公尺至62平方公尺不等，相對人持
    有土地權利範圍從558/8000至2061/8000 不等，再臺東縣臺
    東市○○段2008號地號土地面積有1,505 平方公尺，但相對
    人持有土地權利範圍僅有274/2000，故相對人持有之土地持
    分均甚少，將來處分不易，而相對人前開4 筆投資均係為未
    上市、櫃公司之股份，亦難以估價或變賣。聲請人雖稱相對
    人獨資設立之大品國際開發有限公司，名下登記有3 筆不動
    產，惟大品國際開發有限公司是否為相對人獨資設立，未見
    聲請人舉證以實其說，況且公司與個人為不同之主體，該不
    動產既已登記於大品國際開發有限公司名下，自難與相對人
    財產等視，聲請人將大品國際開發有限公司名下之財產逕自
    列為相對人之財產，即不足取。綜上所述，本院考量破產程
    序之進行繁雜且所費不貲，相對人現有之資產尚無從支應龐
    大之破產程序費用，遑論供清償債務之用，可謂缺乏進行破
    產程序之實益，參酌破產法第148 條規定之立法意旨，在於
    破產財團如不足破產程序費用時，破產程序即無繼續之實益
    ，於本件之情形，亦應認相對人不應進行破產程序而無宣告
    破產實益。準此，相對人之負債雖超過資產，惟無宣告破產
    之實益，聲請人聲請宣告破產即無理由，應予駁回。爰裁定
    如主文。
中    華    民    國    97    年    10    月    9     日
                  民事第四庭    法  官  鄧德倩
以上正本係照原本作成
如不服本裁定應於送達後10日內向本院提出抗告狀，並繳納抗告
費新臺幣1,000元
中    華    民    國    97    年    10    月    9     日
                                書記官  林孔華


司法院資訊處製作；財團法人民間司法改革基金會備份。
